【裁判字號】    89,簡,11
【裁判日期】    890725
【裁判案由】    損害賠償
【裁判全文】
臺灣臺北地方法院民事判決  八十九年度簡字第一一號
    原      告  丁○○
    被      告  乙○○
    訴訟代理人  甲○○
右當事人間損害賠償事件，本院判決如左：
    主    文
原告之訴及假執行之聲請均駁回。
訴訟費用由原告負擔。
    事    實
甲、原告方面：
一、聲明：（一）被告乙○○應給付原告新台幣三十萬元整，及自起訴狀繕本送達被
    告之翌日起至清償日止，按年息百分之五計算之利息。（二）原告願供擔保，請
    准予假執行。
二、陳述：
（一）原告與案外人阮淑祥並無任何通姦之行為，不料被告丙○○（原告已撤回起訴
      ）阮淑祥之前夫即被告乙○○委託連續於八十六年十月七日  同年月十三日
      同年月十四日，連續多次至台北市○○○路一一巷三三號三樓阮淑祥任職之非
      凡衛星電視台公司，遇不特定人即散布載有：「阮淑祥，身為公眾人物，不知
      潔身自愛，不守婦道，趁丈夫去日本公務時，明目張膽，把丁○○帶到家裡，
      共渡春宵．．竟還有臉惡人告狀，何其無法無天」  「阮淑祥明明與丁○○通
      姦犯罪．．  阮  羅不知廉恥．．竟還喪心病狂，無所不用其極，打擊誹謗公
      婆和丈夫．．」  「．．由於主播阮淑祥明明與中時主任丁○○發生通奸事件
      ．．明明是他們通奸犯罪，不容狡辯抵賴，不能一手遮天．．」，被告丙○○
      上開犯罪事實，業已經台北市政府警察局松山分局、台灣台北地方法院檢察署
      、台灣台北地方法院、與台灣高等法院刑事庭等調查、審理、並判決丙○○連
      續加重誹謗罪處有期徒刑三月確定，因此關於被告犯罪部份，已臻明確，此可
      由台灣台北地檢署（八十六年度偵字第二四七九五號）、台灣台北地方法院刑
      事判決（八十七年度偵字第一六二二號）、台灣高等法院判刑事決（八十八年
      度上易字第七四三號）書證可知。被告丙○○毀損他人名譽之事，台灣高等法
      院刑事在判決書中說明「被告犯後復無悔意，檢察官此部份上訴認原判決量刑
      過輕，為有理由」；而從被告丙○○犯後在八十七年三月於地檢署開庭偵察時
      ，仍不斷在法庭外散發毀謗傳單「嚴正聲明  本來丁○○有婦之夫，阮淑祥竟
      為逞一己之淫慾，把別人的丈夫搶過來．．於八十五年十月二十四日深夜被捉
      奸，派出所有案可查，這是鐵證如山的事實，．．」，於八十六月三日在「致
      台灣台北地方法院法官李英豪：阮淑祥，身為公眾人物，不知潔身自愛，『不
      守婦道』，趁丈夫去日本公務時，明目張膽，把丁○○帶到家裡，共度春宵．
      ．」等不實指控，足以毀損之名譽。
（二）前開被告丙○○之犯行，均係因被告乙○○為委託人及主導人所致，此於被告
      丙○○於八十五年十一月十四日散布之聲明：「我是丙○○，接受乙○○君委
      託本人全權處理事件，由於主播阮淑祥與中時主任丁○○發生通奸事件．．」
      可證，原告與被告丙○○素不相識，更毫無恩怨，如非受徐家委託並根據乙○○提供之誹謗資料，斷無理由甘冒法紀，而作對原告的毀滅性攻擊，且一再故
      技重施，傷害原告，其行為不但為社會帶來壞風氣，更是浪費司法資源。原告
      乃受過高等教育並曾任職中國時報駐美國華府記者、中文華府郵報總編輯與擔
      任世新大學新聞系講師多年之新聞工作者，請求鈞院審酌被告之犯後態度、實
      際加害情形、及原告所受之損失，依法公正處理，以彌補原告之精神損失並給
      社會一個清靜的生活空間。爰依民法侵權行為法律關係，請求被告乙○○賠償
      名譽損害三十萬元及依法定利率計算之利息。
（三）雖然被告乙○○想以事後一年多所偽造的所謂「終止委託書」在台灣高等法院
      審理時來脫罪，然而根據丙○○所提的非常上訴聲明狀中則明陳：「至乙○○
      所書『終止委託書』係於阮淑祥控告其涉嫌與聲請人有犯意聯絡，併同控告誹
      謗名譽罪嫌時，因害怕受連累，而倒填日期，補陳送法院者，並非確於八十五
      年十一月三十日前書立。聲請人從未收到此項『終止委託書』，反而至今其原
      先之『委託書』正本仍在聲請人處，如該『終止委託書』有效，為何乙○○不
      將此『委託書』正本收回，反留於聲請人處？可見聲請人所言不虛，聲請人確
      係受徐家委託。」由上可見被告乙○○等前後不一、敢作不敢當之行為及漏洞
      百出之違法亂紀作為，極不可取。被告乙○○所提告訴人等在臥龍街派出所所
      作成筆錄．．切盼和解了事，滿口答應願意付給乙○○五十萬元「遮羞費」，
      限一週內還清「有協議書為憑」，至今一毛不付。更是胡說八道，原告事先並
      未參與談判，事後也無付費之事，被告至今仍信口開河，再編故事，其不斷的
      故技重施，除了叫人混淆不清之外，明顯的只是在求脫罪而已。被告一再編造
      不實故事，只能說想像力太過豐富，對本案需澄清的事實絲毫幫助，除了浪費
      司法資源，實不堪一駁。另被告照抄美華報導雜誌內文，事實上，美華報導已
      因該項由被告等自編自導、量身定做且偏頗不實的戲劇式報導而被提公訴，目
      前還在偵辦中。被告等用譁眾取寵、以煽情小說式的誇張報導來作為對告訴人
      的攻擊，只有更污染無辜讀者的眼耳，其對受害人造成二度傷害之外，也反應
      了被告等欲混淆視聽的另一次手法，理當不作數。
（四）被告丙○○假借崇高之「牧師」社會地位捏造歹毒之謊言來攻擊原告，其混淆
      視聽誤導社會大眾的影響力，遠甚於一般普通人，因此其所造成對被告之傷害
      尤十倍於普通加害人，在被告所有的毀謗傳單中，被告皆以牧師之身分代替上
      帝的角色來審判原告。惟事實不然，不過原告仍抱持敬老尊賢心理，寧可以宗
      教情懷為其祈禱，只要能認清事實，改過向善，則可在適當時機，撤銷對其之
      告訴。在本件訴訟期間，被告丙○○對其受同案被告乙○○委托散發傳單之違
      法行為深以為憾，並當面對原告表示歉意。原告以張牧師年長體衰，又感於其
      在發現自己的善心被惡意利用之後，仍敢於認錯的道德勇氣，加之法官的息事
      寧人的勸解，乃撤回對被告丙○○之起訴。丙○○牧師在和原告和解會話時，
      曾明白表示自己是受人利用，他以後再也不會交徐家這個朋友了。
三  證據：提出下列書件為證，並聲請訊問證人阮淑祥。
    原證一：丙○○公開散發之傳單之一
    原證二：丙○○公開散發之「嚴正聲明」傳單之二
    原證三：丙○○公開散發之「嚴正聲明」傳單之三
    原證四：台北地方法院檢察署八十六年度偵字第二四七九五號起訴書影本
    原證五：台北地方法院刑事八十七年度偵字第一六二二號判決書影本
    原證六：台灣高等法院八十八年度上易字第七四三號判決書影本
    原證七：丙○○聲明非常上訴狀影本
    原證八：台灣高等法院檢察署88年度議字第3405號案通知書影本。
    原證九：另案告訴人阮淑祥所提之八十八年度重訴字第四O一號民事補充理由狀
乙、被告方面：
一、聲明：駁回原告之訴。
二、陳述：
（一）被告係阮淑祥之先生，七十四年赴美深造時結識了阮淑祥，倆人很快墮入情網
      ，七十七年學成相偕回國服務，並於七十七年十月二十五日結婚，婚後夫妻相
      處融洽。八十五年三月一日阮淑祥與丁○○因獲新評會第六屆傑出新聞人員研
      究獎，有機會出國考察半年，至八十五年八月三十日返國，嗣阮淑祥性情大變
      脾氣暴燥，尤其每日心神不寧並夜夜遲歸，家中更經常有不明電話，被告一接
      起電話，對方就掛上。但妻子阮淑祥一接起就神秘的拿到廚房、臥室接聽，引
      起本人強烈懷疑，於是在家中錄音，果然證實阮淑祥與同時出國考察的中國時
      報資訊中心主任丁○○有姦情，當時本人強忍悲痛，不動聲色，並時常暗示規
      勸，看能否挽回夫妻之情，但當時正是戀姦情熱，阮淑祥已被戀情衝昏頭，對
      被告的規勸，無動於衷，對家中的一切均心不在焉，脾氣暴燥變本加厲更藉故
      吵著離婚。至此被告明白這個婚姻已無法挽回，她的心思已經完全被原告丁○○左右不能自拔，八十五年十月十三日告訴人將因公赴日出差三個星期，果不
      出所料，我前腳出門，丁○○後腳就進了我家大門，每日以男主人自居，八十
      五年十月二十五日凌晨由本人母親及姐姐報警捉姦查獲，事後，阮淑祥與丁○○苦苦哀求，三人於八十五年十月二十八日凌晨四點在臥龍街派出所達成和解
      ，被告撤銷妨害家庭告訴在案。誰知道被告同意和解並撤銷告訴後，他們二人
      毫無羞恥悔悟之心，還惡人先告狀，又捏造許多不實之事，到處散播謠言醜化
      被告形象，企圖混淆視聽，掩蓋外遇真相，使被告一家人從此開始了跑法院的
      噩夢。
（二）緣丙○○牧師是被告同事何莉莉之先生，何莉莉為簡任專門委員，係被告之長
      官，被告過去從未見過丙○○，八十五年十一月五日其夫婦二人因見報章雜誌
      之刊載，知道被告家中有難，前來關懷慰問。被告家中得悉對方展開報復行動
      ，為顧慮被告安危，故暫住延吉街父母家中，那時阮淑祥的弟弟天天打電話恐
      嚇，而且每晚騷擾電話數十通，接起來也不講話也不掛電話，企圖不明，更有
      許多道上裝伴者，整天聚在家門口四周逗留、監視，家人只要一出門，就被人
      尾隨，對方明顯手持報紙包裹狀似刀子之物，使全家人出門不敢落單，更不敢
      夜晚出門，全家頓時生活在極度恐懼之中。此時適有丙○○主動造訪，得知此
      事，義憤填膺，他以其牧師不怕罪惡，不怕邪魔歪道之身份，建議必須找阮淑
      祥的主管協助，規勸阮淑祥及丁○○不要用武力解決問題，並主動要求被告委
      請他，護送母親赴阮淑祥工作處所台灣電視公司，保證保障母親路上安全，故
      本人於八十五年十一月十三日當天所寫的委託書，係以當時全家遭受生命威脅
      之時空背景，委請張牧師陪同護送母親能安全至台視，純屬安全顧慮，並無其
      他用意，也確有其必要性，丙○○也的確於當天安全的護送母親至台視，並得
      以面見台視主管懇求協助，希望對方能平和處理，不要以非理性之武力解決。
      本人也在丙○○先生陪同下赴警政署備案，在警政署知會松山分局及大安分局
      加強警力巡邏後見，家門前不明人士站崗情形才消失。家人出入安全才獲得保
      障。
（三）丙○○是主動前來我家，表現古道熱腸，主動要求幫忙，主動要求被告寫委託
      書，三年來無數的親朋好友關懷協助，除了後來為法院打官司需要，委請律師
      外，何嘗有人要求被告寫甚麼委託書，事後懊悔不已，尤其被告的母親是因丙○○為被告同事的先生又來家拜訪，才得以認識，對張牧師之背景毫無所悉，
      並由張牧師帶著去台視，但八十五年十一月阮淑祥控告被告母親、被告之姐姐
      及被告妨害名譽一案，說指派牧師去台視發傳單，當時就已經發生對方懷疑母
      親去台視發傳單而成為被告，母親何辜？明明沒有去發甚麼傳單，活到快七十
      歲，卻成為被告，站在法庭，還被媳婦大聲的直呼名字，當時的難堪與羞辱，
      本人難過傷心至今都難以磨滅，當時要不是被告曾寫的那張委託書，又怎麼會
      讓對方抓到機會大肆侮辱母親。後來經過張牧師出庭作證說明，他是自己回家
      寫的資料然後逕自寄給台視的長官，被告與家人完全不知情，才還母親之清白
      。但該事件原告阮淑祥上訴高院，使被告母親歷經地檢署、台北地院、台灣高
      院，三年的訴訟奔波，內心所受之苦與煎熬，所花費的律師費用，外人又何嘗
      體會！張牧師有為其所造成的結果再登門致歉嗎？被吉之家道忠厚，吃了悶虧
      ，但至今都未曾苛責於張牧師，因為基本上張牧師是個路見不平拔刀相助之人
      ，其本意是要幫本人而非害本人的，但張牧師的模式卻是規規矩矩膽小的被告
      所不敢認同仿傚的，且一朝遭蛇咬十年怕草繩，遭受如此災難，如何可能再有
      委託張牧師辦事之情事。
（四）被告心存寬恕反而帶來災難，丁○○與阮淑祥在自身利益被本人破壞後，竟反
      目成仇，挾怨報復，把被告逼到死角，其說謊欺騙已經到了精神分裂的地步。
      被告於同意和解並撤回妨害家庭通姦告訴後，其二人卻一致改口，對通姦之事
      死不承認，否認到底，竟辯稱是被告一手導演設計的，為此，被告再提妨害家
      庭通姦告訴，亦經台北地檢署八十六年偵字第四三二一號檢查官不起訴處分書
      查明，「告訴人於十月二十八日與被告二人在臥龍街派出所簽立和解協議書併
      八十五年十月二十五日零時五十五分註記本案之工作記錄簿裝釘備查等情，已
      經該所警元李煒禎、莊建國分別到庭及具狀證述數實，復有和解協議書影本一
      紙在卷可稽。足堪認告訴人乙○○就本件所述被告二人通姦、相姦行為已於八
      十五年十月二十六日一時許向司法警察提出告訴，且業於同年月二十八日撤回
      前開告訴。揆諸前揭法條規定，自不得再行告訴。是應依刑事訴訟法第二百五
      十五條第一項為不起訴處分。」在案，所以該案判決不起訴，並非二人無通姦
      行為，而是通姦案已經告訴人撤回不得再提告訴，乃判不起訴。換言之，經檢
      察官查證二位警察屬實，通姦為事實，並非被告之撤回告訴或檢察官處分不起
      訴就得認定無通姦行為。被告一家人為打官司疲於奔命之際，原告丁○○竟然
      在事隔一年，早就過法律追訴期之後，具狀告被告母親母親及姐姐三人妨害名
      譽，使得父親氣憤莫名，就在八十六年十月一日，我們三人出庭時，父親一人
      在家，憂心焦慮心臟病發瘁逝家中，造成了我們家中難以彌補的遺憾。父親的
      死，他們絕對要負道義上的責任，被告原本擁有的幸福家庭，全因丁○○而破
      壞瓦解，如今本人是妻離子散，家破人亡，被告一家遭受丁○○的打擊跟傷害
      ，絕非任何條件跟代價所能賠償彌補於萬一，如今二人仍狼狽為姦，聯手對被
      告提出多個告訴，但均遭駁回，請參閱貴院八十八簡上字第五六七號、八十八
      年訴字第四四一三號及八十七年度訴字第四一三一號判決。
（五）八十五年十一月底及十二月初，被告曾兩度前往張牧師家欲取回委託書，丙○○不同意，且生氣的說，你要是拿走就是對不起我，請你爸爸親自來拿。是以
      ，被告再三的說明當初寫委任書係應丙○○牧師要求，被告書立委託書是為了
      丙○○去見李四端之用，絕無希望丙○○替被告處理其他事，並告知被告已書
      寫終止委託不再委託之事，但丙○○並未交出，之後被告請教懂法律的朋友，
      一來丙○○為同事之先生，為了爭執撕破臉，以後辦公室如何相處，二來委託
      書所寫，並未教其做何非法之事，即使不還，應無大礙。因此被告雖未能取回
      所寫委託書，心中不安，但也不能輕易的得罪張牧師，心中之痛苦也只有往肚
      裡吞。丙○○在其非常上訴中所指委託書並未取回一節，顯然避重就輕的說法
      ，實情是不論被告怎麼要，他都拒絕歸還。終止委託早就寫好且早就告訴丙○○要收回委託書情事，最重要的是，被告不是怕被判罪，而是不願意為沒做的
      事承擔責任，丙○○自認古道熱腸，仗義執言又為何硬要強調受被告委託呢？
      在法律之前拉被告承擔？若非其為同事的先生、其去要孩子回來動機亦為正當
      ，否則被告將以被害人身份對張牧師提出告訴，不但藉機澄清事實，也避免日
      後再滋生無謂困擾。
（六）原告所指被告涉嫌教唆丙○○牧師散發傳單之事，惟當時被告父親於八十六年
      十月一日去世，因父親並非久臥在床有預期過世之準備，而是心臟病突發辭世
      ，家人完全沒有心理的準備，悲痛莫名，治喪期間，全家哀傷逾恆，被告頓失
      父親，恍如失去了世界，後事遵佛教禮儀辦理，希望父親能了無牽掛的離去。
      治喪期間，被告不但要處理殯儀館喪禮所需事項，要親自撰寫舖文寄發舖文唸
      經摺蓮花，選棺選地等後事，只期望好好料理好家父的後事。丙○○牧師，獲
      知噩耗後，逕自去找阮淑祥，請阮淑祥將藏匿的孩子放回來給祖父奔喪一事。
      ，被告絕未拜託，也未被告知，其因拜訪阮淑祥行為而成為被告，倘無違法行
      為，司法定能還其清白，但丙○○前往拜訪請阮淑祥帶孩子回來參加祖父喪禮
      之動機，被告深為其為家父喪禮所做之心意，致上萬分感激，但意外成為本件
      被告仍需就原告所提疑點予以澄清。
三、證據：提出下列書件為證。
    被證一：台北市政府警察局大安分局八十五年十一月二十五日北市警安行字第三
            二０六 0 號書函影本一份。
    被證二：台北市政府警察局松山分局八十五年十二月六日（八五）北市警松行字
            第二四四七二號書函影本一份。
    被證三：八十五年十月二十五日凌晨阮淑祥與丁○○通姦報警查獲筆錄影本一份
            。
    被證四：阮淑祥、丁○○涉嫌妨害家庭，本人同意和解並撤銷告訴之和解協議書
            影本一份。
    被證五：臺北地方法院檢察署八十六年度偵字第四三二一號檢察官不起訴處分書
            影本一份。
    被證六：阮淑祥、丁○○涉嫌妨害家庭，被告同意和解並撤銷告訴之和解協議書
            影本一份。
    被證七：台北地方法院八十六年度易字第四七一三號刑事判決影本。
            台灣高等法院八十八年度上易字第一０九七號刑事判決影本。
            臺北地方法院檢查暑八十八年偵字第二０九一一檢察官不起訴處分書
            影本一份。
            台北市政府警察局大安分局八十五年十一月二十五日北市警安行字第三
            二 0 六 0 號書函影本一份。
    被證八：台北市政府警察局松山分局八十五年十二月六日 (八五)北市警松行字第
            二四四七二號書函影本一份。
    被證九：台灣台北地方法院八十六年偵字第一九八四三號妨害名譽案件被告徐正
            祥、甲○○、徐楊秀芳八十六年十月一日十時傳票影本三份暨被告徐正
            祥父親徐昌魯教授八十六年十月一日十時三十分死亡證明書影本一份。
    被證十：臺北地方法院八十八年度重訴字第四０一號民事裁定影本一份（八十八
            年十二月十四日已當庭呈送)證九：臺北地方法院檢察署八十八年度偵字
            第五四三二號檢察官不起訴處分書影本一份。
    理    由
一、本件原告原起訴被告丙○○、乙○○，嗣於八十九年三月六日準備程序時，撤回
    對被告丙○○之起訴，被告乙○○訴訟代理人對該撤回起訴，並無意見，核與民
    事訴訟法第二百六十二條規定相符，合先敘明。
二、本件原告起訴主張，其與被告之前妻阮淑祥無任何妨害家庭之犯行，詎撤回起訴
    之被告丙○○竟以其與阮女間有妨害家庭之犯行，連續於八十六年十月間至阮淑
    祥任職之非凡衛星電視台散布誹謗原告與阮淑祥名譽之傳單，被告丙○○已經台
    灣高等法院判處妨害名譽罪刑確定，原告與丙○○並不相識，而丙○○在散布傳
    單中說明係受被告委託處理阮淑祥與原告間通姦事件，顯見被告主導丙○○誹謗
    名譽之不法行為，爰依民法侵權行為法律關係，請求被告賠償三十萬元及依法定
    利率計算之利息。被告則以，原告有與阮淑祥間確有姦情，並於八十五年十月二
    十五日凌晨由母親徐楊秀芳及姐姐甲○○報警查獲，嗣於八十五年十月二十八日
    在派出所達成和解撤回告訴，但家中經常有騷擾電話，並有不明人物在家門口逗
    留，影響全家人之進出，丙○○為被告同事何莉莉之夫，先前與被告並不相識，
    八十五年十一月五日丙○○主動前來慰問，並以其係牧師身分，建議應找阮淑祥
    主管協助規勸不要用武力解決，主動要求被告寫委託書委請其解決問題，被告認
    有不明人士在住家附近，故而於同年十一月十三日委託丙○○護送母親安全抵達
    阮淑祥工作之台灣電視公司，丙○○亦陪同被告至警政署備案，在員警加強巡邏
    後，不明人士才消失，不料丙○○竟以該委託書散布傳單，被告先前僅係委託丙○○陪同母親至台視公司，無其他委託事項，丙○○係私自散布傳單作非法之事
    ，被告並未授權，事後向丙○○取回委託書，為其所拒，被告另則以終止委託書
    代之，原告認丙○○之誹謗行為，係被告授權所為，要與事實不符，請駁回原告
    之訴等語，資為抗辯。
三、本件原告主張被告唆使丙○○散發傳單指摘其妨害家庭之事實，雖據原告提出丙○○所撰之傳單三紙及丙○○經台灣高等法院判決丙○○妨害名譽罪刑之判決書
    為證，被告否認其唆使丙○○誹謗原告之名譽，是本件應審究者，應為被告是否
    唆使丙○○誹謗。前開三紙傳真，僅其中八十五年十一月十四日之傳單中記載受
    被告乙○○委託，其餘為丙○○致本院審理其刑事案件法官函及申訴傳單，八十
    五年十一月十四日之傳單記載：「我是丙○○，接受乙○○君委託本人全權處理
    事件，由於主播阮淑祥與中時主任丁○○發生通奸事件，美華報導，和大成報等
    ，登載其外遇緋聞大曝光．．可惜，阮與羅至今，沒有絲毫悔意和愧疚，還變本
    加厲，．．更而威脅乙○○君，逼其掃地出門，孩子、房子、車子、她都要，實
    在違反常理，實在太過份，實在欺人太甚，還一再威脅乙○○，必須登報和招待
    記者，『向她道歉』，是非黑白不分，公理何在，鐵證如山，證據確鑿，明明是
    也通奸犯罪，不容狡辯抵賴．．事到如今，愈演愈烈，事態十分嚴重，徐家性命
    遭受嚴重威脅，攸關人命安危，茲事體大，人命關天『不得已』特寫此函，希有
    關長官本著愛心提醒，勸勉，阮羅二位，體察社會公斷，以事論事，必須面對問
    題，如和平，理性，公平，公正，從速處理此事，大事化小，小事化無，實為上
    上之策。  受託人  丙○○於十一月十四日」等語，餘之傳單亦表示原告與阮淑
    祥間有通姦事實之記載，依前述傳單文義而觀，丙○○雖記明其受被告委託處理
    被告與阮淑祥間之事務，但此亦僅表示丙○○代為處理乙○○家中事務，並無授
    權事項之明確範圍，丙○○於本院調查時陳稱：對前述三紙傳真證物，表明係其
    書寫，原告與阮淑祥間有通姦罪沒錯，全台灣都知道、報紙雜誌都有寫等語，丙○○曾經本院及台灣高等法院刑事庭均認定：阮淑祥與丁○○是否涉及通、相姦
    罪，並未經法院之裁判，丙○○即以阮淑祥犯通姦等事散布於與上開家庭糾紛事
    件無利害關之人，應認其有散布於眾之意圖等情，而判決丙○○誹謗罪成立，有
    本院八十七年度易字第一六二二號刑事判決、台灣高等法院八十八年度上易字第
    七四三號刑事判決可稽，基此可知，僅係丙○○個人主觀認為原告與阮淑祥間有
    妨害家庭之事實，惟不足以此即認被告必授權丙○○到處散布誹謗原告之犯行。
四、原告另以丙○○在非常上訴書聲請書曾記載，被告怕受刑案牽連，乃倒填日期書
    寫終止委託書規避責任等，依此而認被告唆使丙○○誹謗之不法行為。惟丙○○
    於同一非常上訴聲請狀中亦稱：其受徐家委託務必於八十六年十月三十日帶孫子
    回來參加祖父喪禮，阮淑祥毫不理睬，加以時間緊迫，迫於無奈，才書以文字書
    信，藉以打破僵局，使情事有一進展，完全出於善意，動機、目的係為使孫子能
    盡孝道，維護善良風俗，避免日後發生悔恨之事等語，因之，丙○○在該非常上
    訴聲請狀，亦表明其係為迫阮淑祥帶孫子參加喪禮，出於善意而書以文字書信，
    此與被告出具委託書並無關聯，其後之終止委託書縱有倒填日期，亦不足證明被
    告唆使丙○○誹謗原告之名譽。
五、綜上所述，原告雖主張丙○○於傳單中表明其受被告委託，丙○○對原告之誹謗
    名譽之不法行為，均係受被告主導唆使，惟並無證據證明被告之委託即係請丙○○誹謗原告之名譽，丙○○嗣經本院及台灣高等法院判處妨害名譽罪刑，亦表示
    是為丙○○之個人行為，不代表被告原之委託即包括請丙○○到處散布傳單，原
    告之主張並不足採。從而，原告基於侵權行為法律關係，請求被告賠償三十萬元
    及依法定利率計算之利息，為無理由，不應准許。原告之訴既已駁回，其假執行
    之聲請，失其附麗，爰併予駁回。
六、結論：原告之訴為無理由，依民事訴訟法第第七十八條，判決如主文。
中    華      民      國    八十九      年      七      月    二十五    日
                                  民事第三庭法      官  李維心
右為正本係照原本作成
如對本判決上訴，須於判決送達後廿日內向本院提出上訴狀
中      華      民      國    八十九    年      七      月    二十八    日
                                            法院書記官  林梅珍


司法院資訊處製作；財團法人民間司法改革基金會備份。
